台灣苗栗地方法院刑事判決　　　　　　　　　　　　　　九十年度訴字第二七八號
　　公　訴　人　臺灣苗栗地方法院檢察署檢察官
　　被　　　告　巳○○
　　　　　　　　壬○○
　　　　　　　　子○○
　　　　　　　　己○○
　　　　　　　　寅○○
　　共　　　同
　　指定辯護人　本院公設辯護人　卯○○
右列被告因殺人未遂等案件，經檢察官提起公訴（八十九年度偵字第四八七一號、九
十年度偵字第一二五號、九十年度偵字第一一一三號、九十年度偵字第一三四五號、
九十年度偵字第三八八七號），本院判決如左：
    主  文
壬○○共同未經許可，持有可發射子彈具有殺傷力之改造手槍，處有期徒刑肆年，併
科罰金新臺幣伍萬元，罰金如易服勞役以新臺幣玖佰元即銀元參佰元折算壹日。扣案
之改造手槍壹支（槍枝管制編號：0000000000，無彈匣）、武士刀壹把均沒收。
子○○放火燒燬現有人所在之建築物，未遂，處有期徒刑參年捌月。公訴傷害、毀損
部分不受理。
巳○○公訴妨害自由、放火部分均無罪。公訴傷害、毀損部分不受理。
己○○、寅○○公訴放火部分均無罪。公訴傷害、毀損部分均不受理。
    事  實
一、壬○○因懷疑甲○○及其友人涉及鄭文彬遭群毆致死一事，遂與姓名、年籍不詳
    ，綽號分別為「阿偉」、「黑龜」之成年男子，共同基於不法持有可發射子彈、
    具有殺傷力之改造手槍及結夥於夜間帶刀械、傷害、毀損、侵入住宅等犯意之
    聯絡，由「阿偉」將可發射子彈，具有殺傷力之換裝土造金屬槍管仿貝瑞塔廠半
    自動改造手槍一支（無彈匣，但槍身內置子彈一顆，槍枝管制編號：0000000000
    ）交付壬○○攜帶，另委由「阿偉」攜帶經主管機關即內政部警政署公告查禁之
    具有殺傷力武士刀一把、「黑龜」帶不明刀械一把，於民國八十九年十一月六
    日夜間二十三時十五分許，結夥前往甲○○位於苗栗縣竹南鎮崎頂里三鄰青草三
    二之一號住處，於客廳外窗戶下，由壬○○先基於毀損窗戶之故意，對窗戶射擊
    子彈一發，造成玻璃毀損至不堪用之程度，繼均未經甲○○許可，無故侵入甲○○住宅，先由「黑龜」對在場之人喊稱「不要動」，繼由壬○○持槍枝指向在場
    之甲○○、饒森松、許國義、陳尤偉、吳文鎮、曾玉維等六人，喝令甲○○等人
    坐於該處不得起身，許國義、陳尤偉、吳文鎮、曾玉維等人見狀分頭逃逸，「阿
    偉」即持武士刀傷害饒森松，致使饒森松受有右手挫傷紅腫瘀血、背部裂傷合併
    紅腫瘀血等傷害。嗣因饒森松奪下武士刀予以反擊，壬○○等人始駕車逃逸，並
    將作案用槍枝棄置於甲○○住宅附近空地。經甲○○報案後，由警方會同甲○○
    等人在附近空地拾獲前揭改造手槍一支、在客廳窗戶下拾獲已擊發之彈殼一顆並
    扣得由饒森松提出，「阿偉」使用之武士刀一把。
二、子○○與巳○○、己○○、寅○○等人，於同日夜間二十三時許，在苗栗縣竹南
    鎮「自由ＫＴＶ店」飲酒，於壬○○以電話告稱至甲○○住處尋仇遭受反擊之消
    息後，竟因之心生不滿，遂持鋁棒、冥紙等物，相偕前往會合。子○○復基於放
    火燒燬他人建築物之犯意，私自以玻璃製之啤酒瓶灌裝汽油製成俗稱「汽油彈」
    一枚隨身帶。嗣四人前往甲○○住處，因見壬○○等人已離去，遂改至苗栗縣
    竹南鎮崎頂里青草二十七號及同鎮○○街二巷、八巷附近，共同基於傷害、毀損
    等概括犯意之聯絡，自同日二十三時三十分許起至同日二十四時許止，在上開地
    點，散發冥紙，並分持棍棒、石塊等物，連續砸毀如附表所示車輛及住處門窗，
    且連續毆擊如附表所示劉未○○等人成傷（傷害、毀損部分均經告訴人於審理中
    撤回告訴）。子○○於欲離去時，又基於自己一人之單獨犯意，明知苗栗縣竹南
    鎮崎頂里青草二十七之一號戊○○所有之建築物「國興雜貨店」內有人在內，仍
    向該建築物大門玻璃投擲汽油彈一枚，因擲上大門後彈落在停置大門旁車號Ｘ八
    ─一二七０號自用小客車引擎蓋上，而引燃延燒，幸由「國興雜貨店」所有人戊○○持滅火器迅速將火撲滅，並未發生燒燬之結果。
三、案經告訴人甲○○、饒森松、戊○○、庚○○、馮陳麗嬌、廖慧卿、癸○○、蔡
    清忱、酉○○、辛○○、劉未○○、丑○○等人訴由苗栗縣警察局竹南分局報請
    臺灣苗栗地方法院檢察署檢察官偵查起訴。
    理  由
一、有關事實一部分：
（一）訊據被告壬○○就持有改造手槍、結夥於夜間帶刀械、非法侵入住宅等部分
      犯行均坦承不諱，惟矢口否認有共同傷害、毀損犯行，辯稱：伊雖持有手槍然
      並未擊發，事後所尋獲之空彈殼，應是被害人自行擊發所致。窗戶玻璃非伊毀
      損，是「黑龜」持鐵管打破的。饒森松之受傷亦是「阿偉」所為，二者均與伊
      無關云云。惟查，被告壬○○與「阿偉」、「黑龜」三人先在甲○○住宅外鳴
      槍一響，窗戶應聲破裂，隨後被告三人即分別持槍及刀械闖入住宅，先由「黑
      龜」對在場之人喊稱「不要動」，繼由壬○○持槍指向在場之甲○○、饒森松
      、許國義、陳尤偉、吳文鎮、曾玉維等人，喝令坐於該處不得起身。許國義、
      陳尤偉、吳文鎮、曾玉維等人見狀分頭逃逸，「阿偉」則持武士刀傷害饒森松
      ，致饒森松受傷後起而奪下武士刀反擊，壬○○等人始駕車逃逸，並將作案用
      槍枝棄置於住宅附近空地。嗣經警方會同被害人等在前揭窗戶下拾獲彈殼一顆
      、於空地拾獲改造手槍並扣得武士刀一把等情，業據被害人甲○○、饒森松、
      許國義、陳尤偉、吳文鎮、曾玉維等六人在警訊、偵查中指訴歷歷，復有被害
      人甲○○客廳窗戶破損照片二幀（參見九十年偵字第一二五號卷第一一四、一
      一五頁）、槍枝拾獲之現場照片一幀（前揭卷第一一四頁）、刑案現場平面位
      置圖一紙（前揭卷第一三四頁）及扣案之改造手槍一支、彈殼一顆、武士刀一
      把等在案足憑。被告壬○○於警訊中既自白於犯案前其手槍中確有子彈一顆（
      參見被告壬○○八十九年十一月二十三日警訊筆錄，九十年偵字第一二五號卷
      第七頁），且又是當日唯一持槍之人，而被害人甲○○客廳窗戶之破損，確係
      與槍響同時發生，且於槍響後，被告壬○○隨即持槍闖入，則依其時間之密接
      ，被告壬○○顯係開槍毀損該窗戶玻璃之人無疑。又被告自警訊、偵查迄本院
      審理中都不能提供「阿偉」、「黑龜」之真實姓名或身分以供查證，僅空言諉
      稱係「黑龜」打破玻璃，伊未擊發子彈云云，顯均係卸責之詞，並無足採。（
      至於本件於偵查中僅有玻璃毀損之跡證，並未查獲彈著點，亦無人因槍擊受傷
      ，且無積極證據證明被告係明知室內有人仍由外向內射擊子彈，是公訴人就此
      部分僅認定為毀損，並未就被告是否另及殺人未遂罪嫌起訴一節，本院經查
      亦認該部分事實之認定尚屬妥適，附此敘明）。另被告辯稱，饒森松之受傷是
      「阿偉」所為，與伊無關云云。惟依刑法共同正犯之理論，凡共同實施犯罪行
      為之人，在合同意思範圍以內，各自分擔犯罪行為之一部，相互利用他人之行
      為，以達其犯罪之目的者，即應對於全部所發生之結果，共同負責，最高法院
      二十八年上字第三一一０號著有判例。本件被告壬○○偕同「阿偉」及「黑龜
      」三人，為鄭文彬因傷致死一事前往被害人甲○○住宅尋仇，係被告三人在竹
      南鎮「自由ＫＴＶ」飲酒時共同謀議後之行動，且於行為時即已事先預備槍枝
      及刀械，於侵入住宅後先喝令在場之人不要動，並即由「阿偉」對饒森松進行
      傷害，是傷害之動作縱係「阿偉」一人所為，然被告壬○○與「阿偉」、「黑
      龜」三人間，對前揭傷害之行為與結果之發生，自均有犯意之聯絡與行為之分
      擔，皆為共同正犯，尚不能以傷害行為係「阿偉」所為，即主張不負共犯之責
      任。是被告壬○○本部分所辯，亦無可採。此外，被害人饒森松係因被告等人
      之行為而受傷，有「新博愛醫院」八十九年十一月七日驗傷證明書一紙附卷可
      稽；而被告壬○○所持之改造手槍及擊發之金屬空彈殼，經送鑑定結果，認係
      「仿BERETTA廠半自動手槍製造之金屬玩具手槍換裝土造金屬槍管改造而成，
      機械性能良好，可擊發適用子彈，具有殺傷力；金屬空彈殼一顆，認係土造金
      屬彈殼」一節，有內政部警政署刑事警察局八十九年十一月十六日刑鑑字第一
      七九二三六號鑑驗通知書一紙在卷可憑；扣案之武士刀一把，經苗栗縣警察局
      鑑定，確屬槍砲彈藥刀械管制條例所規定列管之刀械（黑色木柄，木柄處以黑
      布包纏，編號竹南分局南警刑字第二四八九八號），亦有苗栗縣警察局九十年
      一月九日九十苗警保字第四八０五九號函一紙附卷可考，堪認本件被告壬○○
      持有具殺傷力之改造手槍、結夥於夜間帶刀械、非法侵入住宅、共同傷害、
      毀損等犯行，均事證明確，洵堪認定。
（二）另起訴書指述同案被告丁○○（另予判決）於壬○○等人為上開犯行時，駕駛
      車輛在外接應一節，訊據被告壬○○供稱：當日只有伊（壬○○）及「阿偉」
      、「黑龜」三人前往，丁○○並未至現場等語。被告丁○○亦堅決否認有上開
      犯行，辯稱：伊當日晚間在桃園縣大園鄉國際機場附近某美容院與朋友聚集打
      牌，並未至甲○○住宅，有不在現場之證明等語。證人辰○○、詹雪玲（辰○○之妻）亦具結證稱：當日他們夫妻與丁○○、鄭其勝、屋主劉先生及另一名
      綽號「芝芝」的女子（右二人真實姓名均已不記得了），一起在桃園機場附近
      某美容院打麻將，其間丁○○一直接到電話，心神不寧，迄十一時三十分許，
      始由鄭其勝載丁○○離開。當日晚間電視尚播出苗栗竹南鎮發生傷害、毀損案
      件，報導中還有提到丁○○之名字；他們當時即覺得奇怪，丁○○明明與他們
      在一起，為何新聞報導會說他有參與等語。查公訴人認丁○○當日係在外駕駛
      車輛接應，無非係以告訴人饒森松之指訴為論據。惟告訴人之告訴係以追訴被
      告為目的，是其告訴之事實或有頗、誇張，或出於誤解或錯誤，尚難遽採，
      仍須有積極證據始得認定被告之犯行。本件告訴人饒森松固指證當日係伊追躡
      壬○○、「阿偉」、「黑龜」三人至外面路口，親眼看見丁○○坐於駕駛座（
      旁邊另有一人伊並不認識），壬○○、「阿偉」、「黑龜」則坐於後座共同離
      開云云。惟查，當時係晚間十一時許，而依卷附吳江宅宅現場位置圖，其出入
      道路附近均屬廢棄平房，既為廢棄之房屋而無人居住，則縱有燈光亦應非明亮
      。次依告訴人之陳述，伊看見丁○○之位置係隔車輛約二十公尺，當時車頭朝
      右等情以觀，則告訴人之視野與坐於左側駕駛座上之人必隔有右側之乘客座（
      此參諸卷附之現場位置圖，甲○○宅位於巷弄左側，道路方向朝右，衡諸事理
      ，被告駕駛車輛欲離開現場，其車頭朝右，駕駛座即在車身左側），則告訴人
      在燈光非亮、距離非近、車輛又在快速駛離之情形下，其時間甚為短暫，視野
      又有乘客座相隔，實難以認定告訴人之視覺必無誤差；而被告丁○○既堅決否
      認犯行，被告壬○○復證稱當日丁○○確未在現場，又有證人辰○○、詹雪玲
      二人為丁○○有利之不在現場證明在卷（證人證稱被告丁○○係於當日晚間十
      一時許始離開桃園，則不可能於同日十一時許至苗栗竹南鎮甲○○宅甚為顯然
      ），是自不能以告訴人饒森松個人之片面指訴，逕予認定丁○○當日在現場接
      應，而遽論其為共犯之餘地。公訴人固認證人辰○○、詹雪玲二人之供證，就
      當日打牌係自下午或晚上開始，其供述不一，且事隔許久，何以對被告丁○○
      當日在一起打牌之事卻能記憶，因認其二人之證詞並不可信。然查，證人辰○○、詹雪玲已釋明伊等與丁○○打牌雖非一次，惟因當日電視上有報導苗栗之
      事件，然丁○○當日確係與伊等在一起打牌，故對此部分印象特別深刻，因此
      事情雖已過去許久，但仍能記得等語，衡諸常情，亦尚合乎情理。至其供述於
      下午或晚上起打牌，打了多久等細節，核諸二人供詞固略有出入，然證人為證
      之時間既已距八十九年十一月六日有相當時日，其記憶難免模糊，尚不得謂其
      略有出入，即謂其供證全無可信，況該二人其餘之供詞，如丁○○當日一直接
      到電話，心神不寧，迄晚間十一時許始由鄭其勝陪同離開桃園等情，尚均一致
      ，並無瑕疵可指。從而，公訴人指述丁○○有駕駛車輛在外接應一節，除饒森
      松個人有瑕疵之片面指訴外，餘無其他積極證據，即為本院所不採，特此敘明
      。
（三）又起訴書指稱【「阿偉」、「黑龜」以刀械猛砍傢俱】一節，經查係基於告訴
      人甲○○、饒森松之指訴，惟本件除前揭客廳窗戶玻璃之毀損已有照片為證外
      ，餘無積極事證足以證明「阿偉」、「黑龜」二人係如何以刀械猛砍何種傢俱
      ，亦無證據證明各該傢俱是否已因毀棄損壞至不堪用之程度，即與毀損罪之構
      成要件尚有不合；惟被告壬○○三人既因毀損玻璃而犯有毀損犯行，業經本院
      認定如前述，是本部分之不予採證，對被告壬○○毀損罪之成立並不生影響。
      至於起訴書指稱【被告壬○○另持槍指向饒森松，並扣板機（未擊發）】一節
      ，經訊據被告壬○○堅決否認有此事實，而該扣案之槍枝亦查無彈匣，唯一之
      子彈一顆又於被告等侵入室內前即已擊發，是被告壬○○在明知並無子彈之情
      形下，若認其猶扣發板機，亦嫌悖乎事理，因認本部分指訴亦與事實不符，附
      此敘明。
（四）第查，公訴意旨另以【「黑龜」對在場之人喊稱「不要動」，繼由壬○○持槍
      指向在場之甲○○、饒森松、許國義、陳尤偉、吳文鎮、曾玉維等人，喝令坐
      於該處不得起身】等情，認被告壬○○等有刑法第三百零二條妨害自由罪嫌
      ；惟按刑法第三百零二條之私行拘禁罪或同法第三百零四條之強制罪，均以客
      觀上被害人之意思與身體、行動之自由已受到相當之剝奪與限制為要件。行為
      人主觀上縱或有拘束他人自由行動之意思，惟相對人自始未受到行為人之影響
      ，其身體或意思之自由並未因此而受到限制或剝奪，即無從逕以各該罪名相繩
      。本件被告壬○○與同案共犯「黑龜」於侵入甲○○住宅時，固曾有上開之意
      思表示，然因事起突然，且時間甚為短暫，是雖受此突然驚嚇，許國義、陳尤
      偉、吳文鎮、曾玉維四人，非旦未受到被告之言語影響，且迅速起身而紛紛走
      避；饒森松亦起而反抗，奪下由「阿偉」所執持之武士刀，均見前述，足證被
      告於行為後並未生任何效果，且現場一片混亂，客觀上難認被告壬○○或同案
      共犯「黑龜」之行為，已致私行拘禁之程度或發生強制他人行無義務之事之結
      果，因認被告壬○○涉嫌妨害自由之證據仍有不足，與該罪之構成要件有所不
      合。
（五）核被告壬○○所為，係犯槍砲彈藥刀械管制條例第十一條第四項之持有可發射
      子彈具有殺傷力之槍砲罪、同條例第十五條第一、三款之夜間結夥攜帶刀械罪
      ，刑法第三百零六條之無故侵入住宅罪、第三百五十四條之毀損罪、第二百七
      十七條第一項之傷害罪。被告壬○○與「阿偉」、「黑龜」三人間，有犯意之
 聯絡與行為之分擔，均為共同正犯；又渠等所犯上開五罪間，互有方法、結果
      之牽連關係，應依刑法第五十五條規定，從一重之持有可發射子彈，具有殺傷
      力之槍枝罪處斷。公訴人認被告另有刑法第三百零二條之妨害自由罪嫌及槍
      砲彈藥刀械管制條例第十五條第二款之「於車站、埠頭、航空站、公共場所或
      公眾得出入之場所」不法帶刀械罪嫌；惟妨害自由部分前已論及，與該罪之
      構成要件有所不合；而被告壬○○固有於夜間結夥帶刀械侵入甲○○住宅之
      事實，然甲○○之客廳既非車站、埠頭、航空站、公共場所或公眾得出入之場
      所，且不法侵入住宅部分另已論罪，則尚無證據足認被告等另有何於「公共場
      所」帶刀械犯行，然公訴人既以上開部分與被告其他持有手槍、夜間結夥
      帶刀械、非法侵入住宅、傷害、毀損等犯行，以牽連犯之裁判上一罪關係起訴
      ，爰均不另為無罪之諭知。茲審酌被告犯罪之動機、目的、手段，犯罪所生之
      危害、犯罪後之態度等一切情狀，量處如主文所示之刑，並就罰金部分諭知易
      服勞役之折算標準。扣案之仿貝瑞塔廠半自動改造手槍一支（槍枝管制編號：
      0000000000，無彈匣）及武士刀一把，均屬違禁物，依刑法第三十八條第一項
      第一款、第二項規定，均予宣告沒收。金屬空彈殼一顆，業經擊發，已非違禁
      物，爰不宣告沒收。
二、有關事實二部分：
（一）傷害、毀損不受理：
      按「告訴乃論之罪，其告訴經撤回者，應諭知不受理之判決，並得不經言詞辯
      論為之」；「告訴乃論之罪，對於共犯之一人撤回告訴者，其效力及於其他共
      犯」，刑事訴訟法第三百零三條第三款、第三百零七條、第二百三十九條前段
      分別定有明文。本件被告子○○、巳○○、己○○、寅○○等人經檢察官以刑
      法第二百七十七條第一項之傷害罪、第三百五十四條之毀損罪提起公訴，依照
      同法第二百八十七條前段、第三百五十七條規定，均屬告訴乃論。茲經告訴人
      戊○○、庚○○、馮陳麗嬌、酉○○、廖慧卿、癸○○、蔡清忱、辛○○等人
      均就被告巳○○涉嫌毀損部分以書狀撤回告訴；告訴人劉未○○對被告巳○○
      涉嫌傷害、毀損部分亦以書狀撤回告訴，有撤回告訴狀及和解書等附卷可稽（
      其餘被害人如亥○○、丙○○、戌○○之毀損事實於偵查中即未經告訴；申○○之傷害事實則於偵查中撤回告訴；午○○之傷害事實於偵查中未據告訴、毀
   損部分於偵查中則撤回告訴），揆諸前揭法條，前揭撤回告訴（和解）雖均係
      對巳○○為之，惟其撤回之效力及於其他共犯子○○、己○○、寅○○，爰均
      不經言詞辯論，就傷害、毀損部分均諭知不受理之判決。
（二）放火罪部分：
    (1)被告子○○於八十九年十一月六日夜間十一時三十分許，在上揭之毀損、傷害
      行為後，於臨離去時，竟向苗栗縣竹南鎮崎頂里青草二十七之一號「國興雜貨
      店」大門玻璃投擲汽油彈一枚之事實，業據被害人戊○○於警訊中指訴歷歷，
      訊據被告子○○亦坦承不諱，供稱：當日之汽油彈確是我一人獨立製作後，放
      置於汽車前座之乘客座下。於要離開現場時，依我自己之意思丟擲出去，其餘
      被告並不知情等語。又該汽油彈因擲上大門後彈落在停置大門旁車號Ｘ八─一
      二七０號自用小客車引擎蓋上，業已引燃延燒，幸由「國興雜貨店」所有人戊○○持滅火器迅速將火撲滅，而未成災，致該建築物及Ｘ八─一二七０號自用
      小客車並未發生燒燬之結果等情，亦有現場照片二幀附卷可稽，堪證被告子○○前開自白屬實。事證明確，被告子○○之犯行洵堪認定。至被告巳○○、己○○、寅○○三人則均堅決否認有參與放火犯行，辯稱：伊等當日之目的，僅
      在毀損汽車洩憤，事前並不知悉被告子○○另有製作、帶汽油彈，亦不知道
      他當日會丟擲汽油彈等語。按刑法上之共同正犯之成立，除共同實施犯罪行為
      者外，其就他人之行為負共犯之責者，以有意思聯絡為要件，若事前並未合謀
      ，實施犯罪行為之際，又係出於行為者獨立之意思，即不負共犯之責，最高法
      院十九年上字第六九四號著有判例，足資參照。本件被告子○○與巳○○、己○○、寅○○四人，於八十九年十一月六日夜間二十三時許，原在苗栗縣竹南
      鎮「自由ＫＴＶ店」飲酒，係聽聞壬○○以電話告稱至甲○○處尋仇反遭反擊
      之消息後，始共持鋁棒、冥紙等物，相偕前往甲○○宅意圖與壬○○會合。嗣
      因未尋獲壬○○，臨時起意而挾怨毀損附近巷弄之汽車洩憤等情，業據被告四
      人供陳在卷，經核其情節與告訴人戊○○、庚○○：：等人在警訊中陳述內容
      相符。參諸前揭汽油彈僅有一顆，係由啤酒瓶製作，體積非大，製作、帶均
      極為簡便，尚無待他人之協力始可竟功；而被告子○○上車時又係坐於汽車乘
      客座前座，其隨手放置於腳下，依其位置、角度、體積及一般車輛行駛中並無
      照明，光線不足之情形，尚難謂其餘被告依通常之注意即能輕易發覺；至被告
      等於離開現場時，子○○個人突然點燃、丟擲汽油彈之行為，衡諸常情，其時
      間當極為短暫，動作極為迅速，亦無從期待其餘被告有足夠之時間，對其行為
      有所認識與預見，是依據被告四人之供述，被告子○○之投擲汽油彈放火行為
      ，既未經眾人共同之事前協議，難謂彼此間就此部分有意思之連絡；而其行為
      ，亦顯超越四人間原計畫之範圍，並為其餘被告難以預見，自僅能由被告子○○個人負其責任，其餘被告巳○○、己○○、寅○○三人尚未可概以共同正犯
      論處，特此敘明。
    (2)另公訴人依被害人申○○、午○○、劉未○○及證人譚玉如（申○○之姐）、
      丑○○（劉未○○之子）等人於警訊之指證為論據，認本件犯罪事實，除上開
      被告子○○、巳○○、己○○、寅○○等四人外，被告丁○○亦有參與，同
      有本件放火罪嫌。惟查，右揭事實訊據被告丁○○堅決否認當日有在現場，辯
      稱：伊當日係在桃園打牌等語，已如前述。而前揭之被害人申○○、午○○、
      劉未○○三人於審理中亦供稱，當時天色昏暗，事後雖有去警局指認被告，然
      距離遙遠，看的並不很清楚，依照片指認時亦只覺得很像，並不能確定等語。
      申○○復供稱：伊於警訊指認及作筆錄時，係甫出院未久，頭昏昏的。午○○
      則供稱：當時確未看清楚，實在無從指認等語，經核與其事件甫發生次日（十
      一月七日）警訊時供稱：「當時天色很晚視線不好，而且我受到驚嚇。我只記
      得有看到四、五條人影，都是年輕人，有一個比較瘦瘦高高的，約一百七十公
      分左右，其他的人比較矮小，穿著及臉型或所蓄髮型都不清楚了。就算現在給
      我認我都沒有十分把握」等語相符。又前揭之被害人申○○、午○○、劉未○○三人，於審理中經本院命當庭指認被告，均只能認定當日巳○○確係在現場
      為傷害行為之人，卻均不能指認丁○○當日有無在場，以上有審理筆錄、指認
      之書面資料附卷可稽；參諸被害人申○○警訊供稱：當日打伊之人的頭髮是理
      平頭，與其姐即證人譚玉如在警訊中證稱：打人之人留的是山本式之平頭，二
      人所指訴為傷害之人俱係理平頭一致；惟依警方同年十一月十八日以拍立得相
      機所拍攝之丁○○、巳○○二人照片顯示，理平頭者確是巳○○，丁○○所留
      之頭髮顯然較長，且顯非平頭等情，均證被害人申○○、午○○、劉未○○及
      證人譚玉如等人於警訊中之指證，均不足為被告丁○○有在現場之證明。至被
      害人劉未○○對丁○○之指訴，係因其子丑○○告之動手之人為丁○○，始證
      稱傷害伊之人為丁○○等情，業據其供證在卷；而其子丑○○固對當時動手傷
      害其母劉未○○之人是丁○○一節，自警訊起即指訴歷歷，惟丑○○本人與丁○○素有怨隙，且丑○○原即為被告丁○○另一犯罪事實（詳如下述）之被害
      人，是其未久前甫遭丁○○傷害毆打，其為證人所為之指訴即難免有頗之虞
      ，尚無從盡信，況依其當日目擊時所在位置，係於昏暗光線下，中間又隔有破
      裂之玻璃窗及紗窗，其所謂看見被告丁○○毆打其母云云，本即有可疑。綜合
      上述，前開被害人、證人之指訴既均難以遽採，再參諸(1)丁○○當日晚間係在
      桃園縣與友人相聚打牌，迄同日晚間約十一時三十分許始行離開一節，業據本
      院查明屬實有如前述，是依桃園至苗栗竹南二地之距離，應無可能於同時分身
      二地；(2)前揭之被害人均係當日於現場遭受毆打之人，且被告巳○○已坦承當
      日實施傷害之人確均係其所為，與丁○○無關，丁○○當日確未在場等語，同
 案被告子○○、己○○、寅○○等人亦供稱：當日丁○○確未在場等語；(3)又
      依本院審理中所見，被告巳○○與丁○○二人之身高與體型相仿，且形貌亦有
      相似之處，若於天色昏暗中倏忽一見，倉促中確難以明顯分別，是依通常情形
      ，被害人及證人之指認，本難免有誤認之可能等情，因認被告丁○○所辯，應
      可採信。公訴人指稱其參與本件犯行，尚乏積極依據。
    (3)核被告子○○所為，係犯刑法第一百七十三條第一項、第三項之放火燒燬現有
      人所在之建築物未遂罪。被告已著手於犯罪行為之實行而不遂，為未遂犯，爰
      依刑法第二十六條前段規定減輕其刑。又被告放火燒燬之客體為商號，雖當時
      商號內仍有人活動，惟依其形式與內容均屬有人所在之建築物，公訴人認應依
      放火燒燬有人居住之住宅罪論科，尚有未洽，爰逕予變更，且無庸變更法條。
      又被告係單獨犯罪，公訴人認應以共同正犯論科，容有誤會，併此敘明。爰審
      酌被告子○○犯罪之動機、目的、手段，犯罪所生之危害、犯罪後之態度等一
      切情狀，量處如主文所示之刑，以示懲儆。至同案被告巳○○、己○○、寅○○、丁○○既非行為人，又無從以共同正犯論處，其他復無積極證據足認有何
      放火之犯行，揆諸刑事訴訟法第一百五十四條、第三百零一條第一項規定，自
      應分別為各該被告放火部分無罪之諭知（丁○○部分另予判決）。
三、末查，公訴意旨（即起訴書犯罪事實二部分）略以：被告巳○○因其堂弟鄭文彬
    遭人群歐致死，懷疑丑○○亦係參與行兇者，遂與丁○○基於妨害自由、傷害之
    犯意聯絡，於八十九年十月八日二十二時三十分許，在丑○○之表兄乙○○位於
    苗栗縣竹南鎮○○路一六０號住處前，由丁○○、巳○○及一名不詳姓名之女子
    ，持不明刀械強押丑○○上車，隨即駕車前往鄭文彬遭群歐致死處即苗栗縣竹南
    鎮崎頂里山區某處土雞城，旋由丁○○、巳○○徒手或持鋁棒聯手毆擊丑○○，
    致使丑○○受有頭部外傷、右手穿刺傷併肱骨骨折及腹部擦挫傷等傷害，嗣因丁○○得悉係由丑○○之弟參與群毆鄭文彬，始當場將丑○○釋回，因認巳○○與
    丁○○有共同妨害自由、傷害罪嫌等語。按犯罪事實應依証據認定之，無証據
    不得推定其犯罪事實；不能証明被告犯罪者，應諭知無罪之判決，刑事訴訟法第
    一百五十四條、第三百零一條第一項分別定有明文。又認定不利於被告之事實，
    須依積極証據，苟積極証據不足為不利於被告事實之認定時，即應為有利於被告
    之認定，更不必有何有利之証據，最高法院三十年上字第八一六號著有判例足資
    參照。右揭事實，公訴人認被告巳○○、丁○○有共同妨害自由罪嫌，無非係
    以被告丁○○、巳○○自承將告訴人丑○○帶往土雞城，並參與群毆之自白。
    告訴人丑○○指訴受害經過情節。證人乙○○證述被告丁○○、巳○○二人
    ，至其住處押制告訴人丑○○外出之證詞。告訴人丑○○之驗傷診斷證明書等
    為論據。惟查刑法第三百零二條之以非法方法剝奪他人行動自由罪，係以違反他
    人之意思而剝奪其行動自由為要件，若行為人係出於自願，自不得逕以該罪相繩
    。訊據被告巳○○、丁○○二人固對當日確有傷害告訴人之犯行坦承不諱，惟堅
    決否認有何妨害自由犯行，辯稱：當日係找告訴人丑○○出來談事情。伊等當時
    未持刀械，告訴人係自願與他們上車前往土雞城，伊等並未強押告訴人等語。經
    查，本件告訴人丑○○在偵查中固供稱伊係被強押上車云云，證人乙○○於警訊
    中第一次訊問時亦證稱：丑○○係被押走云云（參見八十九年十月九日警訊筆錄
    ），是公訴人指訴被告等涉嫌妨害自由洵非無見，惟查，告訴人丑○○於審理中
    又供稱：當日被告巳○○與丁○○及另一不知名之女子一起來找他，係為了問伊
    有關鄭文彬死亡一事。他當時並不害怕。會跟他們去，一半是出於自願。當時心
    裡也想過不上車，如果不上車的話，最多被打個二拳，且也不致於就被砍，故不
    上車也可以。但又想到如果不上車的話，巳○○就會因此懷疑他，故最後還是跟
    他們去等語。證人乙○○則於警訊之第二次訊問時證稱：伊上次做筆錄時有喝酒
    ，且丑○○是伊的親戚，是丑○○教伊如何作筆錄的，其實當時是何種情形，伊
    根本就沒有看到。伊會做偽證，是因為酒醉，一時糊塗，下次不敢了等語（參見
    九十年一月三十一日警訊筆錄）；在審理中復供證：當日有看見巳○○、丁○○
    與丑○○一起出去。他們之間談話看起來很正常，並沒有什麼異樣。上車時是由
    被告二人走在前面且先上車，丑○○走在後面且最後上車等語。綜合上述，告訴
    人丑○○及證人乙○○之供證前後均有反覆，其可信度原即有疑，且告訴人既自
    稱當日伊上車一半是出於自願，不上車也可以等語，則告訴人當時之自由意思與
    行動顯未被完全剝奪，其之所以與被告等上車前往苗栗縣竹南鎮崎頂里山區土雞
    城，係出於其選擇、判斷後所為之行動，尚非被告等強押後之結果，即難謂被告
    巳○○、丁○○二人當日之行為與妨害自由罪之構成要件相合；再參諸(1)告訴人
    當日係在自己親戚即證人乙○○家，其時除乙○○外，另還有告訴人之友人馬祥
    偉在場，而對方只有巳○○、丁○○二人及一不知名之女子，業據告訴人及證人
    乙○○供證在卷，是若告訴人確非自願，依當時之情境，非無求助之機會；(2)證
    人乙○○之供述固前後矛盾，然綜合其全部證詞及告訴人、被告供述情節，仍有
    若干相符，故並非全無可信。則依其所述，告訴人係走在後面，最後上車等語，
    即顯與一般強押人上車，應有前後或左右挾持之情形有異；因認本件告訴人之指
    訴顯有瑕疵，被告巳○○、丁○○二人之辯詞尚屬可採。其他復查無積極証據足
    資證明被告有公訴人所指之妨害自由犯行，因認被告犯罪尚屬不能證明，揆諸首
    揭法條及判例意旨，自應為被告巳○○妨害自由部分無罪之諭知。又有關被告涉
    嫌傷害部分，固屬有據，惟查傷害部分係屬告訴乃論，而告訴人丑○○業於言詞
    辯論終結前以書狀撤回對被告巳○○之告訴在卷（且其撤回之效力及於同案被告
    丁○○），是依據刑法第二百八十七條規定，本院即不得再就被告二人傷害犯行
    續予審理。是公訴人雖係以被告巳○○前揭妨害自由、傷害二罪為牽連犯之關係
    起訴，然妨害自由既經本院認定為無罪，二者間即無牽連關係可言，自應分別就
    妨害自由、傷害部分，分別為無罪、不受理之諭知。
據上論斷，應依刑事訴訟法第二百九十九條第一項前段、第三百零一條第一項、第三
百零三條第三款，第三百零七條，槍砲彈藥刀械管制條例第十一條第四項、第十五條
第一款、第三款，刑法第十一條前段、第二十八條、第二十六條前段、第一百七十三
條第三項、第一項、第二百七十七條第一項、第三百零六條、第三百五十四條、第五
十五條、第四十二條第二項、第三十八條第一項第一款、第二項，罰金罰鍰提高標準
條例第一條前段、第二條、現行法規所定貨幣單位折算新台幣條例第二條，判決如主
文。
本案經檢察官廖啟村到庭執行職務。
中      華      民      國    九十一    年      八      月    二十      日
                                        臺灣苗栗地方法院刑事第一庭
                                              法  官  楊  台  清
右正本證明與原本無異。
如不服本判決，應於送達後十日內向本院提出上訴狀(須附繕本)，上訴於台灣高等
法院台中分院。
                                              書記官  李  惠  雯
中      華      民      國    九十一    年      八      月     二十     日
附表：
    犯  罪  地  點    被 害 人      損    害    情    形        備    註
１苗栗縣竹南鎮崎頂里  戊 ○ ○  該店門前遭投擲汽油彈砸毀大門玻  毀損部分
  三鄰青草二七之一號            璃，隨即引燃延燒停置路旁車號Ｘ  撤回告訴
  號國興雜貨店前                八─一二七０號自用小客車引擎蓋
２苗栗縣竹南鎮崎頂里  亥 ○ ○  車號Ｈ二─一九八一號自用小客車  未具告訴
  三鄰青草二七之五號            右側前後門玻璃破損
  前
３苗栗縣竹南鎮崎頂里  丙 ○ ○  車號ＬＴ─九七０六號自用小客車  未具告訴
  三鄰青草二七之九號            後側擋風玻璃破損
  前
４苗栗縣竹南鎮崎頂里  庚 ○ ○  車號Ｗ二─一二０二號自用小客車  撤回告訴
  三鄰青草二七之五號            右側後門玻璃破損
  前
５苗栗縣竹南鎮崎頂里  戌 ○ ○  車號ＬＸ─九０六六號自用小客車  未具告訴
  三鄰青草二七之十號            後側擋風玻璃破損
  前
６苗栗縣竹南鎮崎頂里  馮陳麗嬌  車號ＬＷ─八一四二號自用小客車  撤回告訴
  三鄰青草二七之七號            前後擋風玻璃、右側前後門及玻璃
  前                            破損，另右前葉子板、引擎蓋、行
                                李箱等處凹陷
７苗栗縣竹南鎮崎頂里  廖 慧 卿  車號Ｘ八─一二七０號自用小客車  撤回告訴
  三鄰青草二七之一號            引擎蓋遭焚燒，另前擋風玻璃、左
  前                            側後門玻璃破損
８苗栗縣竹南鎮崎頂里  蔡 清 忱  車號ＬＮ─六九三六號自用小客車  撤回告訴
  三鄰青草二七之六號            前側擋風玻璃、右側前後門玻璃、
  前                            右側後視鏡等處破損，另引擎蓋凹
                                陷
９苗栗縣竹南鎮○○街  酉 ○ ○  車號二Ｈ─八六九八號自用小客車  撤回告訴
  二巷八號前                    後側擋風玻璃破損、引擎蓋凹陷
                                車號ＬＹ─二一六二號自用小貨車
                                前側擋風玻璃、左前門玻璃破損
１０苗栗縣竹南鎮○○街  癸 ○ ○  車號ＬＳ─四六七０號自用小貨車  撤回告訴
  八巷內                        左側後方玻璃破損
苗栗縣竹南鎮○○街  辛 ○ ○  車號ＭＪ─０五六八號自用小客車  撤回告訴
  八巷內                        前側擋風玻璃破損
苗栗縣竹南鎮公義里  劉未○○  該址窗戶玻璃破損                撤回告訴
  七鄰鳳梨坑九之二號            劉未○○遭毆擊受有胸部挫傷、右
                                腕扭傷、上排內牙挫傷等傷害
苗栗縣竹南鎮○○街  申 ○ ○  申○○遭毆擊受有左尺骨骨折及左  撤回告訴
  八巷內                        前臂、背部挫傷等傷害
苗栗縣竹南鎮○○街  午 ○ ○  該址門窗玻璃及紗窗破損          傷害部分未
  八巷六號                      午○○受毆致左腿部成傷          具告訴
                                                                毀損部分撤
                                                                回告訴
附錄論罪法條
中華民國刑法第一百七十三條第一項、第三項
放火燒燬現供人使用之住宅或現有人所在之建築物、礦坑、火車、電車或其他供水、
陸、空公眾運輸之舟、車、航空機者，處無期徒刑或七年以上有期徒刑。
第一項之未遂犯罰之。
中華民國刑法第二百七十七條
傷害人之身體或健康者，處三年以下有期徒刑、拘役或一千元以下罰金。
犯前項之罪因而致人於死者，處無期徒刑或七年以上有期徒刑；致重傷者，處三年以
上十年以下有期徒刑。
中華民國刑法第三百零六條
無故侵入他人住宅、建築物或附連圍繞之土地或船艦者，處一年以下有期徒刑、拘役
或三百元以下罰金。無故隱匿其內，或受退去之要求而仍留滯者，亦同。
中華民國刑法第三百五十四條
毀棄、損壞前二條以外之他人之物或令致不堪用，足以生損害於公眾或他人者，處二
年以下有期徒刑、拘役或五百元以下罰金。
槍砲彈藥刀械管制條例第十一條第四項
未經許可，持有、寄藏或意圖販賣而陳列第一項所列槍砲者，處一年以上七年以下有
期徒刑，併科新臺幣七百萬元以下罰金。
槍砲彈藥刀械管制條例第十五條
未經許可攜帶刀械而有下列情形之一者，處二年以下有期徒刑：
一  於夜間犯之者。
三  結夥犯之者。
